臺灣新北地方法院刑事裁定　　　　　110年度單聲沒字第507號
聲　請　人　臺灣新北地方檢察署檢察官
被　　　告　黃富隆


上列聲請人因被告違反毒品危害防制條例案件（110 年度毒偵字
第1995號、110年度毒偵緝字第293、294、295、296號），聲請
宣告沒收違禁物（110年度聲沒字第328號），本院裁定如下：
    主  文
扣案如附表一所示之物均沒收銷燬。
其餘聲請駁回。
    理  由
一、聲請意旨略以：被告黃富隆所涉違反毒品危害防制條例案件
    ，經該署檢察官以109 年度毒偵字第8043號、110 年度毒偵
    字第928號、第1995號、110年度毒偵緝字第293、294、295
    、296為不起訴處分確定在案。扣案如附表一至三所示之毒
    品，均係違禁物，爰依法聲請單獨宣告沒收銷燬等語。
二、准予沒收銷燬部分（即附表一部分）：
㈠、按違禁物，不問屬於犯罪行為人與否，沒收之；違禁物或專
    科沒收之物得單獨宣告沒收，刑法第38條第1 項、第40條第
    2 項分別定有明文。又查獲之第一、二級毒品及專供製造或
    施用第一、二級毒品之器具，不問屬於犯罪行為人與否，均
    沒收銷燬之，毒品危害防制條例第18條第1 項前段亦有明文
    。
㈡、經查，被告黃富隆前因涉嫌犯施用第二級毒品甲基安非他命
    案件，為警先後於附表一編號1至4所示日期查獲，並分別扣
    得如附表一編號1至4所示之甲基安非他命，嗣被告就如附表
    一編號1至2所示之犯行，經依本院裁定入所執行觀察、勒戒
    後，認無繼續施用毒品之傾向，於110年6月8日釋放出所，
    並經檢察官認被告所犯附表一編號3至4犯行亦為該次觀察、
    勒戒效力所及，而就如附表一編號1至4案件不起訴處分確定
    在案，有該案不起訴處分書、如附表一所示之事證附卷可憑
    。揆諸前揭法律規定，扣案如附表一所示之毒品，不問屬於
    犯罪行為人與否，依法均應予沒收銷燬，此部分聲請應予准
    許，爰依刑事訴訟法第455條之36第2項，毒品危害防制條例
    第18條第1項前段，刑法第40條第2項，裁定如主文。
三、聲請駁回部分：
㈠、附表二部分：
    ⑴按所謂高度行為吸收低度行為乃係基於法益侵害之觀點，
      認為當高度行為之不法內涵足以涵蓋低度行為時，方得論
      以吸收犯。98年5月20日修正之毒品危害防制條例既將同
      屬持有毒品行為之處罰依數量多寡而分別以觀，顯見立法
      乃係有意以持有毒品數量作為評價持有毒品行為不法內涵
      高低之標準，並據此修訂持有毒品罪之法定刑，俾使有所
      區隔。因此吾人應可推知當行為人持有毒品數量達法定標
      準以上者，由於此舉相較於僅持有少量毒品之不法內涵較
      高、法定刑亦隨之顯著提升，縱令行為人係為供個人施用
      而一次購入，由於該等行為不法內涵非原本施用毒品行為
      所得涵蓋，自不得拘泥於以往施用行為吸收持有行為之既
      定見解，應本諸行為不法內涵高低行為判斷標準，改認持
      有法定數量以上毒品之行為屬高度行為而得吸收施用毒品
      行為，或逕認施用毒品之輕行為當為持有超過法定數量毒
      品之重行為所吸收，方屬允當；另針對行為人初次施用毒
      品且同時持有超過法定數量毒品之情形，由於觀察勒戒、
      強制戒治性質上均屬保安處分，與刑事處罰未可一概而論
      ；再依吸收犯之理論架構，受吸收之罪僅係罪質（或不法
      內涵）應為他罪所吸收而不予論罪，並非不罰。故於行為
      人初次施用毒品且同時持有超過法定數量毒品之情形，此
      時由於持有毒品行為已不得逕由施用毒品行為所吸收，故
      法院除應就其所為論以持有法定數量以上毒品罪外，另應
      就施用毒品犯行部分裁定令入勒戒處所施以觀察勒戒，二
      者在處理上並不生任何衝突，更無違反一事不二罰原則之
      慮，有臺灣高等法院暨所屬法院98年法律座談會刑事類提
      案第15號研討結果參照。
    ⑵查被告於附表二所示案件為警查扣第二級毒品甲基安非他
      命9包，經送鑑定，純質淨重已達20公克以上，有附表二
      所示之事證在卷可佐，揆諸上述說明，被告就該案件應另
      涉犯毒品危害防制條例第11條第4項持有第二級毒品純質
      淨重二十公克以上之罪嫌，應由檢察官另為適法之處理，
      扣案之甲基安非他命乃屬該案件重要之證物，不宜單獨以
      裁定沒收銷燬之，故此部分聲請為無理由，應予駁回。
㈡、附表三部分：
    ⑴按依現行毒品危害防制條例第18條第1項後段應「沒入銷
      燬」之毒品，專指查獲施用或持有（未成罪）之第三級毒
      品而言（最高法院98年度台上字第2889號判決意旨參照）
      ，故查獲之第三級毒品，除係查獲製造、運輸、販賣、意
      圖販賣而持有、以非法方法使人施用、引誘他人施用或轉
      讓第三級毒品之犯罪行為外，係屬查獲機關依行政程序沒
      入銷燬之範圍；再毒品危害防制條例第18條第1項屬刑法
      第38條之特別規定而應優先適用之（最高法院96年度台上
      字第89號、第5165號判決參照）。
    ⑵被告於附表三所示案件雖同時扣得含第三級毒品4-甲基
      甲基卡西酮成分之咖啡包2包，惟其淨重合計3.894公克，
      純質淨重未達20公克以上，且依卷內事證，被告亦未因持
      有上開第三級毒品，而另涉及刑責，則依前揭規定及說明
      ，該扣案之第三級毒品，應由查獲機關逕予沒入銷燬，聲
      請人聲請單獨宣告沒收銷燬，於法不合，應予駁回。
四、依刑事訴訟法第455 條之36第1 項前段、第2 項，毒品危害
    防制條例第18條第1 項前段，刑法第40條第2 項，裁定如主
    文。
中    華    民    國   110    年    10    月    5     日
                  刑事第十三庭  法  官  陳昭筠 
以上正本證明與原本無異。
如不服本裁定，應於裁定送達後五日內敘明抗告理由，向本院提
出抗告狀。
                                書記官  吳進安                     
中    華    民    國   110    年    10    月    6     日
 附表一：
┌──┬───────┬────────┬─────────┬────────────────┐
│編號│偵查案號      │被告遭查獲之日期│扣案物及數量、重量│卷證                            │
├──┼───────┼────────┼─────────┼────────────────┤
│1   │新北地檢署109 │109 年7 月1 日下│第二級毒品甲基安非│新北市政府警察局海山分局搜索、扣│
│    │年度毒偵字第  │午3 時20分許    │他命1 包( 淨重12.3│押筆錄、扣押物品目錄表、現場及扣│
│    │4500號、110年 │                │820 公克，驗後餘重│案物照片、臺北榮民總醫院109年8月│
│    │度毒偵緝字第  │                │12.3278 公克)     │27日北榮毒鑑字第C0000000、C00701│
│    │294號         │                │                  │45 -Q號毒品純度鑑定書(毒偵卷第  │
│    │              │                │                  │24至28、45、97至98頁)           │
├──┼───────┼────────┼─────────┼────────────────┤
│2   │新北地檢署109 │109 年9 月24日清│第二級毒品甲基安非│新北市政府警察局土城分局扣押筆錄│
│    │年度毒偵字第  │晨5時許         │他命3 包(毛重共計2│、扣押物品目錄表、現場及扣案物照│
│    │6704號、110年 │                │.74公克 )         │片、台灣尖端先進生技醫藥股份有限│
│    │度毒偵緝字第  │                │                  │公司毒品原物鑑定實驗室（下稱尖端│
│    │295號         │                │                  │公司）109年12月10日出具之毒品證 │
│    │              │                │                  │物鑑定分析報告(毒偵卷第11至14、 │
│    │              │                │                  │15至17、39頁)                   │
├──┼───────┼────────┼─────────┼────────────────┤
│3   │新北地檢署109 │109 年10月30日下│第二級毒品甲基安非│新北市政府警察局土城分局搜索、扣│
│    │年度毒偵字第  │午2時30分許     │他命3 包(毛重共計2│押筆錄、扣押物品目錄表、現場及扣│
│    │7483號、110年 │                │.7 公克 )         │案物照片、尖端公司110年1月26日出│
│    │度毒偵緝字第  │                │                  │具之毒品證物鑑定分析報告(毒偵卷 │
│    │296號         │                │                  │第12至14、21至23、49頁)         │
├──┼───────┼────────┼─────────┼────────────────┤
│4   │新北地檢署110 │110 年2 月19日晚│第二級毒品甲基安非│新北市政府警察局土城分局搜索、扣│
│    │年度毒偵字第  │間9時55分許     │他命1 包(淨重3.894│押筆錄、扣押物品目錄表、現場及扣│
│    │1995號        │                │公克，驗餘淨重3.88│案物照片、尖端公司110年4月6日出 │
│    │              │                │8公克)            │具之毒品證物鑑定分析報告(見新北 │
│    │              │                │                  │地檢署110年度毒偵字第1995號卷第 │
│    │              │                │                  │15至17、19至21、25、52頁)       │
└──┴───────┴────────┴─────────┴────────────────┘
 
 附表二：
┌──┬────┬────────┬─────────┬────────────────┐
│    │偵查案號│被告遭查獲之時地│扣案物及數量、重量│卷證                            │
├──┼────┼────────┼─────────┼────────────────┤
│    │新北地檢│109 年6 月19日凌│第二級毒品甲基安非│新北市政府警察局板橋分局搜索、扣│
│    │署109 年│晨1 時25分許，在│他命9 包( 淨重共28│押筆錄、扣押物品目錄表、現場及扣│
│    │度毒偵字│                │.0645公克，驗餘淨 │案物照片、臺北榮民總醫院109年8月│
│    │第4398號│路278號前       │重共27.9500 公克，│21日北榮毒鑑字第C0000000、C00700│
│    │、110年 │                │純質淨重21.7653 公│54-Q號毒品成分鑑定書(見毒偵卷第 │
│    │度毒偵緝│                │克〈聲請書誤載為24│12至16、30至32、49至50)         │
│    │字第293 │                │.5143 公克，應予更│                                │
│    │號      │                │正〉)             │                                │
│    │        │                │                  │                                │
│    │        │                │                  │                                │
│    │        │                │                  │                                │
└──┴────┴────────┴─────────┴────────────────┘
 
 
 附表三：
┌──┬────┬────────┬─────────┬────────────────┐                  
│    │偵查案號│被告遭查獲之日期│扣案物及數量、重量│卷證                            │                  
├──┼────┼────────┼─────────┼────────────────┤                      
│    │新北地檢│110 年2 月19日晚│含第三級毒品4-甲基│新北市政府警察局土城分局搜索、扣│                      
│    │署110 年│間9時55分許     │甲基卡西酮成分之咖│押筆錄、扣押物品目錄表、台灣尖端│                      
│    │度毒偵字│                │啡包2 包( 毛重共計│先進生技醫藥股份有限公司毒品原物│                      
│    │第1995號│                │14 .25公克，純質淨│鑑定實驗室110 年4 月20日出具之毒│                  
│    │        │                │重共計1.235 公克) │品證物鑑定分析報告( 見新北地檢署│                  
│    │        │                │                  │110 年度毒偵字第1995號卷第15至17│                  
│    │        │                │                  │頁、第53頁)                     │                  
└──┴────┴────────┴─────────┴────────────────┘